【裁判字號】    97,交聲,1733
【裁判日期】    970729
【裁判案由】    違反道路交通管理處罰條例聲明異議
【裁判全文】
臺灣臺北地方法院交通事件裁定        97年度交聲字第1732號
原處分機關  交通部公路總局臺北區監理所
異  議  人
即受處分人  生鎬瑋原名甲○○.
                    指定送達代.
代  理  人  乙○○
上列受處分人因違反道路交通管理處罰條例案件，對於交通部公
路總局臺北區監理所97年2月19日所為之處分（原處分案號：北
監自裁字裁40-1A0000000號、裁40-1A0000000號、裁40-1A00000
00號）、於97年3月13日所為之處分（原處分案號：北監自裁字
裁40-1A0000000號、裁40-1A0000000號、裁40-1A0000000號、裁
40-1A0000000號，聲明異議，本院裁定如下：
    主  文
關於交通部公路總局臺北區監理所97年3月13日所為之處分（原
處分案號：北監自裁字裁40-1A0000000號部分，原處分撤銷。
第一項撤銷部分，生鎬瑋不罰。
關於交通部公路總局臺北區監理所97年2月19日所為之處分（原
處分案號：北監自裁字裁40-1A0000000號、裁40-1A0000000號、
裁40-1A00000 00號）及97年3月13日所為之處分（原處分案號：
北監自裁字裁40-1A0000000號、裁40-1A0000000號、裁40-1A0
000000號）部分，異議均駁回。
    理  由
一、原處分意旨略以: 異議人即受處分人生鎬瑋（原名甲○○，
    於民國94年6月6日改名）。其所有之車牌號碼HI-8455號自
     用小客車，於90年12月24日9時40分、90年12月28日12時31
    分、90年12月28日1040分、91年1月10日16時58分、91年1月
    19日13時50分、91年1月28日10時36分、91年2月27日9時45
    分，因在道路收費停車處所停車，經催繳不依規定繳費，而
    分別依道路交通管理處罰條例第56條第2之規定，分別裁處
    罰鍰新臺幣（下同）300元。
二、異議意旨略以: 異議人所有之上開車輛遺失，異議人並已依
    法向警方報案。又本案7件裁決均已逾行政罰法第27條第1項
    所規定裁處權時效等語。
三、訊據異議人代理人否認有上開違規行為，辯稱: 車子是在90
    年間就遺失了云云。惟查:
  (一)按行政罰之裁處權，因3年期間之經過而消滅，行政罰法第2
    7條固定有明文。惟依同法第45條規定，本法施行前違反行
    政法上義務之行為應受處罰而未經裁處，於本院施行後裁處
    者，除第15條、第16條、第18條第2項、第20條、第22條規
    定外，均適用之。前項行政罰之裁處權時效，自本法施行之
    日起算。同法第46條定，本法自公布後1年施行。而查，行
    政罰法係於94年2月5日制定公布，是在本法施行前違反行政
    法上義務之行為應受處罰而未經裁處之行政罰之裁處權時效
    ，自95年2月5日起算3年。而查，本件異議人之上開7次違規
    行為，均係發生於行政罰法94年2月5日制定公布之前，依上
    開規定，其裁處權之時效自95年2月5日起算3年，原處分機
    關於97年2月19日及97年3月13日進行裁決，自仍屬合法，是
    異議人所辯: 本案7件裁決均已逾行政罰法第27條第1項所規
    定裁處權時效云云，於法尚屬無據。
  (二)關於97年2月19日所為之處分（原處分案號：北監自裁字裁
    40-1A0000000號、裁40-1A0000000號、裁40-1A0000000號）
    部分:
  (1)上開三件裁決書，分別於97年2月22日依法寄存，此有送達
    回證在卷可稽，並為異議人之代理兩所不爭執。按送達，不
    能依第72、73條規定為之者，得將文書寄存送達之地方自治
    或警察機關，並作送達通知書兩份，一份黏貼於應受送達人
    住居所、事務所、營業所或其就業處所門首，另一份交由鄰
    居轉交或置於該送達處所信箱或其他適當位置，以為送達，
    行政程序法第74條第1項定有明文。上開三份裁決書既分別
    於97年2月22日寄存送達，則該三件裁決分別於寄存當日已
    經送達之效力。
  (2)按受處分人，不服第8條主管機關所為之處罰，得於接到裁
    決書之翌日起20日內，向管轄地方法院聲明異議。道磚交通
    管理處罰條例第87條第1項亦有明定。上開三裁決既於97年2
    月22日完成合法送達，則自翌日起算上開20日之不變期間，
    加上異議人之在途期間。異議人未在該裁決書依法生效後之
    20日加上法定在途期間內聲明異議，而遲至97年4月1日始具
    狀聲明異議，其已逾前開法定期間，其聲明異議自不合法律
    上之程式，且無從補正，自應將其此部分異議駁回。
  (二)關於97年3月13日所為之處分（原處分案號：北監自裁字裁
    40-1A0000000號、裁40-1A0000000號、裁40-1A0000000號）
    部分:
  (1)按汽車駕駛人在道路收費停車處所停車，未依規定繳費，主
    管機關應書想通知駕駛人於7日內補繳，並收取必要之工本
    費用，逾期再不繳納，處新臺幣300元罰鍰，道路交通管理
    處罰條例第56條第2項定有明文。
  (2)車牌號碼HI-8455號自用小客車係異議人所有，上開車輛於
    91年1月10日16時58分、91年1月19日13時50分、91年1月28
    日10時36，在道路收費停車處所停車，經催繳不依規定繳費
    ，業經依法舉發一節，有舉發單、車號查詢汽車車籍等資料
    在卷可稽，並為異議人代理人所不爭執。
  (3)異議人雖辯稱: 上開車輛遺失於90年間已遺失，並已依法向
    警方報案云云，並提出車輛竊盜、車牌失竊資料各別查詢報
    表─查詢車牌認可資料一紙為證。但查，依異議人所提出之
    上開失竊報案資料顯示，異議人係於91年1月31日23時25分
    許，向臺北縣政府警察局永和分局報案，但並無任何竊時間
    及地點之記載，足認異議人當時應未向警方敘明其失竊之時
    間及地點。而本件上開三件違規事件，停車之時間均在異議
    人於91年1月31日向警方報案之前。而質之異議人代理人亦
    始終無法提出上開車輛係於上開停車時間前業已失竊之相關
    證據。是異議人所提出之上開證據至多僅能證明其所有之上
    開車輛於報案當日失竊之事實，尚不足以證明其所有之上開
    車輛於91年1月10日前已經遺失之事實。其上開所辯各節，
    自屬無據。
  (4)綜合上事證，原處分機關以異議人所有之上開車輛，於上開
    時間，分別在道路收費停車處所停車，經催繳不依規定繳費
    ，而依上開規定分別裁處異議人罰鍰300元，核無違誤。異
    議人就此部分所為之異議，均為無理由，應予駁回。
  (三)關於97年3月13日所為之處分（原處分案號：北監自裁字40-
    1A0000000號）部分:
    上開車輛於91年2月27日9時45分，在道路收費停車處所停車
    ，經催繳不依規定繳費，業經依法舉發一節，有舉發單在卷
    可稽，並為異議人代理人所不爭執。惟承前所述，異議人已
    於91年1月31日向警方報失竊，有上述資料為證。而本件上
    開車輛停車時間已在異議人報失竊之後，是不能排除此次停
    車確非異議人所為之可能性，基於罪疑有利被告之原則，應
    為異議人有利之認定。從而，異議人就此部分所為之異議，
    為有理由，原處分機關就此部分所為之裁決，應予撤銷，並
    諭知異議人不罰。
據上論斷，應依道路交通案件處理辦法第18條前段、第19條、第
20條前段，裁定如主文。
中    華    民    國    97    年    7     月    29    日
                  交通法庭    法  官  李桂英
上正本證明與原本無異。
如不服本裁定應於送達後5日內向本院提出抗告狀
                              書記官  嚴君珮
中    華    民    國    97    年    7     月    30    日


司法院資訊處製作；財團法人民間司法改革基金會備份。
